臺灣高等法院臺中分院刑事裁定　
110年度毒抗字第1391號
抗  告  人  
即  被  告  柯弘億


上列抗告人即被告因聲請觀察勒戒案件，不服臺灣臺中地方法院
中華民國110年10月29日第一審裁定（110年度毒聲字第1352號）
，提起抗告，本院裁定如下：
    主  文
抗告駁回。
    理  由
一、抗告人即被告甲○○（下稱被告）抗告意旨略以：㈠偵訊期間
    檢方僅就被告是否承認施用毒品及上游來源進行調查，並未
    就是否聲請觀察、勒戒部分予抗告人陳述意見之機會，且抗
    告人於110年10月11日再遵期前往臺中市政府警察局霧峰分
    局採驗尿液，亦呈現未有施用毒品之結果，堪認抗告人確有
    自主戒癮治療之真意，倘於偵訊中有意見表達之機會，自當
    能期待就有意接受毒品戒癮治療之意見提供檢方參考，檢方
    有裁量瑕疵之情；㈡抗告人經營事業，設立公司且為家中唯
    一經濟來源，倘受觀察、勒戒之處分，對公司營運及家人生
    活照顧難謂不無影響，請再給予抗告人陳述意見之機會以供
    檢方重為裁量等語。
二、按犯毒品危害防制條例第10條之罪者，檢察官應聲請法院裁
    定，或少年法院（地方法院少年法庭）應先裁定，令被告或
    少年入勒戒處所觀察、勒戒，其期間不得逾2月；依前項規
    定為觀察、勒戒或強制戒治執行完畢釋放後，3年後再犯第1
    0條之罪者，適用前2項之規定，毒品危害防制條例第20條第
    1項、第3項定有明文。又前揭規定中所謂「3年後再犯」，
    經最高法院刑事大法庭以109年度台上大字第3826號裁定統
    一見解為：只要本次再犯（不論毒品危害防制條例第20條規
    定修正施行前、後）距最近一次觀察、勒戒或強制戒治執行
    完畢釋放，已逾3年者，即該當之，不因其間有無犯第10條
    之罪經起訴、判刑或執行而受影響。再按現行毒品危害防制
    條例24條之規定，就「初犯」或「3 年後再犯」之處遇採雙
    軌制，復刑事訴訟法第253條之1第1項及第253條之2對被告
    為緩起訴處分時規定，應另審酌刑法第57條所列事項及公共
    利益之維護，並認以緩起訴處分為適當者，始得為之。可知
    檢察官以向法院聲請觀察、勒戒為原則，此時因係適用原則
    而非例外，自無贅餘交待不適於為緩起訴處分之理由，於例
    外符合上開緩起訴處分之要件時，始得另為附完成戒癮治療
    之緩起訴處分，且被告並非當然享有為附命完成戒癮治療之
    緩起訴處分之權利，被告縱提出該項聲請，亦僅在促請檢察
    官注意得否予以適用，檢察官並不受被告該項聲請之拘束。
    準此，對於施用第二級毒品之本件被告，得否以刑事訴訟法
    第253條之2第1項第6款之緩起訴附戒癮治療代替觀察勒戒處
    分，仍委諸檢察官斟酌具體個案情節予以裁量，法院原則上
    應尊重檢察官職權之行使，除檢察官之判斷有違背法令、事
    實認定有誤或其裁量有重大明顯瑕疵外，尚不得任意指為違
    法（最高法院103年度台上字第2464號判決、臺灣高等法院
    暨所屬法院106年法律座談會刑事類提案第37號、107年法律
    座談會刑事類提案第22號意旨參照）　
三、經查：
(一)被告基於施用第二級毒品之犯意，於民國110年8月23日下午
    2時40許為警採尿時起回溯96小時內某時許，在不詳地點，
    以不詳之方式，施用第二級毒品甲基安非他命1次，而被告
    雖矢口否認涉有本件犯行，並辯稱：我採尿前最後一次施用
    毒品是110年8月11日，我於110年8月11日被霧峰分局臨檢查
    獲時，毒品都被霧峰分局帶回銷毀云云（見毒偵3927號卷第
    24頁、第27頁、第50頁），惟被告對於前揭時地所採集之尿
    液檢體，係被告親放、封緘之事實，於警詢自承在卷（見毒
    偵3927卷第27頁）。被告之尿液，經正修科技大學超微量研
    究科技中心先後以酵素免疫分析法（EIA）、液相層析串聯
    式質譜法（LC/MS/MS）檢驗結果，確呈安非他命、甲基安非
    他命陽性反應，其中安非他命檢出濃度為4,480ng/mL、甲基
    安非他命檢出濃度為35,560ng/mL等情，亦有勘查採證（驗
    ）同意書、臺中市政府警察局烏日分局委託鑑驗尿液代號與
    真實姓名對照表對照表、正修科技大學超微量研究科技中心
    尿液檢驗報告（報告編號：R00-0000-000號）各1份（見毒
    偵3297卷第37-41頁）在卷足憑。
(二)依毒品檢驗學上之常規，尿液中含毒品成分反應所使用之檢
    驗方法，對於受檢驗者是否確有施用毒品行為之判斷，在檢
    驗學常規上恆有絕對之影響。其以酵素免疫分析或薄層定性
    分析等方式為初步篩檢者，因具有相當程度偽陽性之可能，
    如另以氣（液）相層析、質譜分析等較具公信力之儀器為交
    叉確認，因出現偽陽性反應之機率極低，核足據為對涉嫌人
    不利之認定，此為邇來我國實務所肯認，且為法院執行職務
    所知悉之事項。本件被告為警所採集之尿液檢體，經正修科
    技大學超微量研究科技中心檢驗，該公司採取（EIA）酵素
    免疫分析法為初步檢驗後，復採取液相層析串聯式質譜法（
    LC/MS/MS）確認檢驗，檢驗結果呈安非他命、甲基安非他命
    陽性反應，已如上述，依上開說明，本件即可排除偽陽性反
    應產生之可能；再者，毒品施用後於尿液、血液中可檢出之
    最大時限，一般於安非他命為1至4天，甲基安非他命則為1
    至5天，此為本院職務上所已知，並有改制前行政院衛生署
    管制藥品管理局92年7月23日管檢字第0920005609號函可資
    查考，據此自堪認被告為警採尿時起回溯96小時內之某時點
    ，確有施用第二級毒品甲基安非他命之事實。　　
(三)被告雖以前詞提出抗辯。惟查：
　1.被告自承檢方曾就其是否承認施用毒品部分進行調查，且徵
    諸毒品危害防制條例並無課以檢察官於聲請觀察、勒戒裁定
    前，應訊問或徵詢被告是否同意觀察、勒戒之規定，反而依
    毒品戒癮治療實施辦法及完成治療認定標準第6條：「檢察
    官為緩起訴處分前，應得參加戒癮治療被告之同意，並向其
    說明完成戒癮治療應遵守事項後，指定其前往治療機構參加
    戒癮治療。未滿二十歲之被告，並應得其法定代理人之同意
    。」規定檢察官命付戒癮治療之緩起訴處分前始應得被告之
    同意，故檢察官於聲請觀察、勒戒前未訊問或徵詢被告之意
    見，並未違反相關法律之規定。且檢察官既未對被告為附命
    完成戒癮治療之緩起訴處分，自亦無依毒品戒癮治療實施辦
    法及完成治療認定標準第6條第1項、第11條等規定，詢問被
    告是否同意參加戒癮治療及向被告說明完成戒癮治療應遵守
    事項之必要。
　2.另依前揭所述，被告本無聲請檢察官為附命完成戒癮治療之
    緩起訴處分之權利，其縱提出聲請，亦僅在促請檢察官注意
    得否予以適用，檢察官並不受被告聲請之拘束。是以本件檢
    察官審酌全案事證後，認以向法院聲請觀察、勒戒始能達成
    戒斷之目的，依毒品危害防制條例第20條第3項、第1項之規
    定向法院聲請裁定觀察、勒戒，未對被告為附命完成戒癮治
    療之緩起訴處分諭知，此乃屬檢察官適法職權的行使，其程
    序並無不合，難謂其判斷有違背法令、事實認定有誤或其他
    裁量重大明顯瑕疵等情事，本院自應予以尊重。
  3.至抗告意旨所稱其公司、家庭狀況等情，縱屬非虛而值同情
    ，惟仍與被告施用毒品犯行無涉，且觀察、勒戒旨在幫助施
    用毒品者戒除毒癮，用以矯治、預防行為人再犯，當無因行
    為人之家庭因素而免予執行之理。
  4.又被告前於106年間因施用毒品行為，經原審法院以106年度
    毒聲字第699號裁定送觀察、勒戒後，認無繼續施用毒品之
    傾向，於107年1月10日釋放出所等情，有臺灣高等法院被告
    前案紀錄表在卷可憑。準此，本件被告之施用第二級毒品犯
    行，距前一次觀察、勒戒執行完畢釋放後已逾3年，核屬前
    揭毒品危害防制條例第20條第3項所定3年後再犯情形，原審
    因認檢察官聲請將被告送勒戒處所觀察、勒戒，為有理由，
    從而裁定將被告送勒戒處所施以觀察、勒戒，於法並無不合
    。
(四)綜上所述，原裁定認被告施用第二級毒品甲基安非他命之犯
    行明確，依檢察官之聲請裁定被告應送勒戒處所觀察、勒戒
    ，核其認事用法俱無不合。被告以上開情詞提起抗告，尚屬
    無據，其抗告無理由，應予駁回
中　　華　　民　　國　　110 　年　　12　　月　　8 　　日
            刑事第六庭　  審判長法　官　唐  光  義
                                法　官　鍾  貴  堯
                                法　官　劉  柏  駿
以上正本證明與原本無異。
不得再抗告。                                                            
                                書記官  林  巧  玲 
　　　　　　　　　　　　　
中　　華　　民　　國　　110 　年　　12　　月　　8 　　日